【裁判字號】    99,交聲,2600
【裁判日期】    991126
【裁判案由】    交管條例聲異
【裁判全文】
臺灣板橋地方法院交通事件裁定        99年度交聲字第2600號
原處分機關  交通部公路總局臺北區監理所
異  議  人
即受處分人  顏宗元
上列異議人即受處分人因違反道路交通管理處罰條例案件，對於
交通部公路總局臺北區監理所中華民國99年8 月12日所為之處分
（北監營裁字第裁40-CO0000000號）聲明異議，本院裁定如下：
    主  文
異議駁回。
    理  由
一、原處分機關處分意旨略以：異議人即受處分人顏宗元於民國
    99年6 月2 日21時55分許，駕駛車牌號碼118-DF號營業小客
    車，行經臺北縣汐止市○○路○ 段455 號前時，因有「駕車
    行經有燈光號誌管制之交岔路口闖紅燈」之交通違規，經臺
    北縣政府警察局汐止分局汐止派出所警員攔停稽查，並填製
    臺北縣政府警察局北縣警交大字第CO0000000 號舉發違反道
    路交通管理事件通知單（下稱舉發通知單）當場舉發。嗣經
    原處分機關認定確有上開交通違規情事，乃依道路交通管理
    處罰條例第53條第1 項規定，裁處異議人罰鍰新臺幣（下同
    ）2700元，並依同條例第63條第1 項第3 款（原處分漏載「
    第63條第1 項第3 款」）規定，記違規點數3 點等語。
二、聲明異議意旨略以：異議人於99年6 月2 日行經臺北縣汐止
    市○○路與大同路口交岔口時，於秀峰路號誌為綠燈時右轉
    至大同路上，係綠燈右轉，警方未提出證據證明有違規之情
    事，且現場亦無標誌指出綠燈右轉後不得直行大同路。為此
    聲明異議，請求撤銷原處分云云。
三、按汽車駕駛人，行經有燈光號誌管制之交岔路口闖紅燈者，
    處1800元以上5400元以下罰鍰，並記違規點數3 點。道路交
    通管理處罰條例第53條第1 項、第63條第1 項第3 款分別定
    有明文。次按停止線，用以指示行駛車輛停止之界限，車輛
    停止時，其前懸部分不得伸越該線；車輛面對圓形紅燈表示
    禁止通行，不得超越停止線或進入路口。道路交通標誌標線
    號誌設置規則第170 條第1 項前段、第206 條第1 項第5 款
    第1 目亦分別訂有明文。而車輛面對圓形紅燈時仍逕予穿越
    路口至銜接路段，含左轉、直行、迴轉及右轉（依箭頭綠燈
    允許行駛者除外），即視為闖紅燈之行為；又目前交岔路口
    已繪設網狀黃線區者，以該範圍視作路口，業據交通部82年
    4 月22日交路字第009811號函釋示甚明。復依違反道路交通
    管理事件統一裁罰基準表之記載，駕駛小型車違反道路交通
    管理處罰條例第53條第1 項規定，於期限內繳納或到案聽候
    裁決者，處罰鍰2700元，並記違規點數3 點。
四、經查：
(一)、異議人於99年6 月2 日21時55分許，駕駛車牌號碼118-DF號
    之營業小客車，行經臺北縣汐止市○○路○ 段455 號前，因
    有「駕車行經有燈光號誌管制之交岔路口闖紅燈」之違規行
    為，經臺北縣政府警察局汐止分局汐止派出所警員攔停稽查
    ，並製發上開舉發通知單，針對異議人予以舉發之事實，業
    據證人即現場執行舉發之警員林欣怡於本院訊問時結證稱：
    「（問：99年6 月2 日晚上9 點55分許你有無舉發本件？）
    有，當初異議人從秀峰路綠燈右轉大同路2 段之後，然後在
    大同路直行一段路，大同路當時是紅燈，所以異議人是在大
    同路2 段上闖紅燈的，異議人闖紅燈的地點就如庭呈的照片
    標示『紅綠燈』的地方所示，當時我是騎乘巡邏警用機車，
    我是騎乘在異議人的前方，我與異議人一樣是從秀峰路右轉
    大同路2 段，然後我看到上開『紅綠燈』顯示紅燈，我就在
    停止線前停下來，這時候我就看到異議人紅燈還超越停止線
    從我機車的右邊一直往前行駛闖越紅燈，然後我就鳴笛追趕
    異議人....。」等語明確（見本院99年9 月21日訊問筆錄第
    2 頁）。審諸證人上開證述內容連續且完整，已就本件違規
    情節及舉發經過證述綦詳，並無不合常理或矛盾之處，復於
    本院訊問時具結以擔保其證言之憑信性，參以證人與異議人
    並無恩怨，針對執行勤務過程中偶然發生之交通違規情事，
    衡情當無甘冒涉犯偽證罪之風險，蓄意虛構違規事實，設詞
    誣攀異議人之理。況異議人於本院訊問時亦自承：「我是秀
    峰路綠燈右轉大同路，所以大同路是紅燈，我是闖越大同路
    2 段的紅燈....。」等語（見本院99年9 月21日訊問筆錄第
    3 頁）。此外，並有上開舉發通知單1 紙及照片1 張附卷可
    資佐憑（見本院卷宗第8 、25頁），足見證人之證述情節應
    非子虛，堪予採信，異議人上開違規事實應屬實在。
(二)、異議人雖以前揭情詞置辯，惟按交通法令並未明文限制警員
    取締、舉發交通違規情事之方式，而賦予警員針對不同違規
    情事而選擇執行方式之權限，並非所有違規均應以拍照等方
    式舉證。蓋因交通違規態樣萬端，違規車輛之種類容有不同
    ，違規時、地之差異亦影響現場光線、天候、路況等具體狀
    況，並非所有違規情事均適宜以拍照之方式舉證，此舉證方
    式之彈性空間賦予值勤警員裁量之權限，使警員得斟酌具體
    個案之時、地差異性，選擇最有效之方式進行蒐證、舉發，
    況交通違規常發生於一剎那之間，舉發交通違規本有其機動
    性，難期所有舉發地點均恰有設置拍照設備可供援用，倘一
    律要求值勤警員均應以拍照之方式舉證交通違規，亦未免與
    執行勤務之實況相扞格。是就超速、酒醉駕車等違規行為而
    言，固非輔以科學工具，難以僅憑執勤者之五官知覺判斷之
    ；惟就闖紅燈、未依規定兩段式左轉等違規行為而言，單憑
    執勤者之目擊即可確定，並非每件違規行為均須以照相或尚
    須其他證據舉發，始可認定之。從而，本件雖以目測舉發而
    無違規當時之錄影帶或照片等證據資料另為佐證，然案發當
    時之現場值勤警員仍不失為可資證明違規事實之證人。異議
    人辯稱並無證據證明其違規云云，尚非可採。至異議人雖又
    辯稱：伊自秀峰路右轉大同路後，於大同路2 段卻被開立闖
    紅燈之違規，係紅綠燈設置有問題，並非伊之錯誤云云。惟
    駕駛人駕駛車輛本應遵守相關之交通法規，上開大同路2 段
    既設有紅綠燈，駕駛人自應遵守該燈光號誌之指示行車，當
    不得僅憑駕駛人主觀之想法或好惡而選擇性地不加以遵守，
    否則倘駕駛人均得依其個人主觀之想法，無視於燈光號誌之
    存在，依其主觀判斷決定是否可逕行通過交岔路口，交通秩
    序豈非大亂，其他用路人之權益又如何加以保障，是以異議
    人主觀上認為其於秀峰路綠燈右轉後至大同路2 段之紅綠燈
    距離過短云云，自不得執此作為在有設置紅綠燈之交岔路口
    違規闖越紅燈之正當事由。況觀諸異議人違規路口照片（見
    本院卷宗第25頁），該紅綠燈設置之位置至秀峰路與大同路
    交岔口之距離尚非甚短，亦難認有使駕駛人自秀峰路右轉進
    入大同路後會產生不及反應或誤認號誌之處，且其設置方式
    ，亦符合道路交通標誌標線號誌設置規則之相關規定，是異
    議人此部分所辯，亦無可採。
五、綜上所述，本件異議人確有於上揭時、地，駕駛上開營業小
    客車而有「駕車行經有燈光號誌管制之交岔路口闖紅燈」之
    交通違規事實，原處分機關依道路交通管理處罰條例第53條
    第1 項、第63條第1 項第3 款及違反道路交通管理事件統一
    裁罰基準及處理細則規定，裁處異議人罰鍰2700元，並記違
    規點數3 點，經核尚無不合，應予維持。異議人以前揭情詞
    聲明異議，均不足以作為撤銷原處分之依據，其異議為無理
    由，應予駁回。
六、據上論斷，應依道路交通管理處罰條例第87條第2 項，道路
    交通事件處理辦法第18條，裁定如主文。
中    華    民    國    99    年    11    月    26    日
                  交通法庭    法  官    賴彥魁
以上正本證明與原本無異
如不服本裁定，應於裁定送達後5 日內敘明抗告理由，向本院提
出抗告狀。
                              書記官    楊文祥
中    華    民    國    99    年    11    月    26    日

司法院資訊處製作；財團法人民間司法改革基金會備份。
